【裁判字號】    97,交聲,551
【裁判日期】    980220
【裁判案由】    違反道路交通管理處罰條例聲明異議
【裁判全文】
臺灣新竹地方法院交通事件裁定         97年度交聲字第551號
原處分機關  交通部公路總局新竹區監理所新竹市監理站
異  議  人
即受處分人  甲○○
代  理  人  乙○○
上列異議人即受處分人因違反道路交通管理處罰條例案件，對交
通部公路總局新竹區監理所新竹市監理站於中華民國97年9 月25
日所為之處分（原處分案號：竹監新四字第裁51-ZGA068382號）
聲明異議，本院裁定如下：
    主  文
原處分撤銷。
甲○○汽車駕駛人，行駛於高速公路，不遵使用限制之管制規則
而有行車速度超過規定之最高速限貳拾公里以上未滿肆拾公里行
為，處罰鍰新臺幣陸仟元，並記違規點數壹點。
    理  由
一、原處分意旨略以：異議人即受處分人甲○○所有之車牌號碼
    0471-DU 號自用小客車，於民國97年5 月16日下午2 時25分
    許，在國道三號北上162.1 公里處，經內政部警政署國道公
    路警察局第七警察隊執勤員警舉發有「限速110 公里，經雷
    達（射）測定行速為132 公里，超速22公里」之違規，並移
    送原處分機關交通部公路總局新竹區監理所新竹市監理站，
    經原處分機關於97年9 月25日依道路交通管理處罰條例第33
    條第1 項第1 款之規定裁處異議人即受處分人新臺幣（下同
    ）6,000 元。
二、聲明異議意旨略以：異議人即受處分人並未收到交通違規單
    號ZGA068382 即紅單（舉發違反道路交通管理事件通知單）
    ，該紅單係招領逾期，而招領之紅色聯單未貼於門口、或被
    風吹走，或被路人撕走，因異議人白天上班，家中無人簽收
    ，故未被通知到，所以不知有郵局之郵件致未能在第一時間
    處理，不應被加罰，直至異議人係在97年10月11日收到郵局
    明信片招領通知才知道有罰單，故對該所裁決不服，爰依法
    聲明異議等語。
三、本件異議人即受處分人甲○○係於97年10月20日由代理人乙
    ○○書立交通違規陳述單及查詢單向原處分機關提出陳述，
    陳述之理由為其未受到紅單、照片等情，有該交通違規陳述
    單及查詢單影本乙紙在卷可稽（見97年度交聲字第551 號卷
    第6 頁）。異議人既陳明其並未收到舉發違反道路交通管理
    事件通知單，即無從知悉舉發通知單之內容，而無法對其內
    容提出申訴，其前開陳述應係針對原處分機關於97年9 月25
    日所開立之裁決書而為，該裁決書於97年10月1 日寄存送達
    於異議人位於新竹市○○路253 號之戶籍地即車籍地，有交
    通部公路總局新竹區監理所新竹市監理站送達證書1 份在卷
    可參（見97年度交聲字第551 號卷第10頁），並於97年10月
    12日發生送達效力，則異議人已於20日內之法定期間對於裁
    決書表明不服之意旨，上開交通違規陳述單及查詢單雖未載
    明「異議」之字樣，揆其真意，則應係對於裁決書提出異議
    ，自應視為已經合法異議。至其後受處分人提出之「聲明異
    議狀」乙紙，觀諸其內容係就前開陳述之理由為具體說明，
    應視為理由之補充，不影響其異議之合法提出，合先敘明。
四、按汽車行駛於高速公路或設站管制之道路，應遵守其管制之
    規定；汽車行駛高速公路應依速限標誌指示；又汽車行駛於
    高速公路或設站管制之道路，而不遵管制之規定者，處汽車
    駕駛人3,000 元以上6,000 元以下罰鍰；汽車駕駛人，違反
    第33條之規定者，除依原條款處罰鍰外，並記違規點數1點
    ，道路交通安全規則第105 條、高速公路交通管制規則第5
    條第1 項前段、道路交通管理處罰條例第33條第1 項及第63
    條第1 項第1 款分別定有明文。再按處理違反道路交通管理
    事件，有關文書送達之程序，依行政程序法之規定；送達，
    有不能：(一)向應受送達人之住居所、事務所、營業所或就業
    處所為之，(二)如不獲會晤應受送達人時，得將文書付與有辨
    別事理能力之同居人、受僱人或應送達處所之接收郵件人員
    之情形者，得將文書寄存送達地之地方自治或警察機關，並
    作送達通知書2 份，1 份黏貼於應受送達人住居所、事務所
    、營業所或其就業處所門首，另1 份交由鄰居轉交或置於該
    送達處所信箱或其他適當位置，以為送達。前項情形，由郵
    政機關為送達者，得將文書寄存於送達地之郵政機關。寄存
    機關自收受寄存文書之日起，應保存3 個月，違反道路交通
    管理事件統一裁罰基準及處理細則第5 條、行政程序法第74
    條分別定有明文。
五、查本件異議人甲○○所有之上述自小客車於上揭時間行經前
    開路段，經警逕行舉發其「速限110 公里，經雷達（射）測
    定行速為132 公里，超速22公里」之違規事實，有內政部警
    政署國道公路警察局97年5 月30日公警局交字第ZGA068382
    號舉發違反道路交通管理事件通知單及內政部警政署國道公
    路警察局第七警察隊97年12月23日公警七交字第0970709689
    號函暨所附違規採證照片4 張附卷可佐（見97年度交聲字第
    551 號卷第5 頁、第12至15頁、第17至18頁），而上開路段
    限速為110 公里，而觀諸上述依雷達測速舉發照片所示，上
    開自用小客車時速為132 公里，已逾最高速限22公里。又上
    開路段之雷達測速儀器係經經濟部標準檢驗局檢定合格，有
    效日期至97年12月31日止，而本件舉發時間為97年5 月16日
    ，尚在有效期間內，有雷達測速儀檢定合格證書1 紙在卷足
    參（見97年度交聲字第551 號卷第16頁），是異議人有於上
    開時、地行車速度超過規定之最高速限22公里之事實，堪以
    認定。異議人雖以其並未收受前開舉發違反道路交通管理事
    件通知單等語置辯，惟查：(一)本件內政部警政署國道公路警
    察局第七警察隊掣開之公警局交字第ZGA068382 號違規通知
    單，係按異議人之戶籍地即新竹市○○路253 號郵寄，且本
    件異議人所有車牌號碼0471-DU 號自用小客車之車籍地亦登
    記為新竹市○○路253 號，有異議人全戶戶籍資料查詢結果
    表及車號查詢汽車車籍各1 紙在卷可稽（見97年度交聲他字
    第30號卷第3 頁），而異議人於本件違規及警察機關送達舉
    發單時，亦從未陳報其有其他居所或應受送達處所，則對舉
    發之警察機關而言，異議人之應受送達處所當為前開戶籍地
    即車籍地址，並無違誤，合先敘明。又本件舉發單位即國道
    公路警察局第七警察隊就異議人前揭舉發單，係按上址寄送
    ，因招領逾期遭退回，另以掛號函再次寄發，因「未獲會晤
    本人亦無受領文書之同居人、受雇人或應送達處所之接收郵
    件人員」，於97年6 月4 日將該違規通知單寄存送達於西大
    路郵局，並作送達通知書2 份，1 份粘貼於異議人住所門首
    ，另1 份置於異議人住所信箱或其他適當位置，以為送達等
    情，有內政部警政署國道公路警察局第七警察隊97年11月3
    日公警七交字第0970772627號函暨所附之內政部警政署國道
    公路警察局送達證書影本、內政部警政署國道公路警察局公
    警局交字第ZGA068382 號舉發違反道路交通管理事件通知單
    及中華民國郵政交寄大宗掛號函件存根各1 紙（均影本）在
    卷足憑（見97年度交聲他字第30號卷第7 頁反面至第9 頁）
    ，依上揭法律意旨，寄存送達應自寄存之日起，經10日發生
    效力，故應認內政部警政署國道公路警察局所為之本件違規
    通知單，已於97年6 月15日發生合法送達之效力，是本件原
    舉發機關委託郵政機關所為之上開送達，自合於行政程序法
    關於文書送達之規定，不論異議人實際有無前往領取該舉發
    通知單，該文書即應於合法送達之日起發生效力。故本件舉
    發通知單顯已依寄存送達之方式合法送達並已生效力，異議
    人空言否認收到郵件招領單，不知有罰單等等，不足採信。
    (二)又按本條例所定罰鍰之處罰，行為人接獲違反道路交通管
    理事件通知單後，於15日內得不經裁決，逕依第92條第3 項
    之罰鍰基準規定，向指定之處所繳納結案；不服舉發事實者
    ，應於15 日 內，向處罰機關陳述意見；其不依通知所定期
    限前往指定處所聽候裁決，且未依規定期限繳納罰鍰結案或
    向處罰機關陳述意見者，處罰機關得逕行裁決之；違反道路
    交通管理事件行為人，未依規定自動繳納罰鍰，或未依規定
    到案聽候裁決，處罰機關應於舉發違反道路交通管理事件通
    知單送達2 個月內依基準表逕行裁決之，道路交通管理處罰
    條例第9 條第1 項、違反道路交通管理事件統一裁罰基準及
    處理細則第44條第1 項分別定有明文。異議人未於通知單對
    其生效後15 日 內，亦未於通知單所指定之應到案日期前（
    即97年6 月29 日 前）到指定之處所繳納罰鍰結案，亦未向
    處罰機關陳述意見，係至97年10月20日始向原處分機關陳述
    意見，依上開規定處罰機關即得參酌違反道路交通管理事件
    統一裁罰基準表規定逕行裁決。又違反道路交通管理事件統
    一裁罰基準表規定，行駛高速公路行車速度超過規定之最高
    速限20公里以上未滿40公里，小型車期限內繳納或到案聽候
    裁決者，處罰鍰3,000 元；逾越應到案期限60日繳納或到案
    聽候裁決者，處罰鍰6,000 元，則異議人既逾越應到案期限
    60日以上始提出陳述即到案聽候裁決，原處分機關依上開規
    定裁處異議人罰鍰6,000 元，自屬適法，故異議人異議意旨
    ，並不足採。
六、綜上所述，異議人確有在上揭時地駕駛汽車超速行駛之違規
    行為，異議人所執前詞，難認可採，從而，異議人有上開違
    規事實，堪以認定。原處分機關依道路交通管理處罰條例第
    33 條 第1 項第1 款之規定，裁處異議人罰鍰6,000 元，固
    非無據，然按駕駛人違反道路交通管理處罰條例第33條第1
    項規定者，除應依該條款所規定之罰鍰處罰外，並予記違規
    點數1 點，道路交通管理處罰條例第63條第1 項第1 款定有
    明文，已如前述，原處分機關漏未記違規點數1 點，則有不
    當。是本件聲明異議雖無理由，惟原處分既有前開不當之處
    ，即無法維持而應由本院予以撤銷，以道路交通管理處罰條
    例第33 條 第1 項第1 款、第63條第1 項第1 款及違反道路
    交通管理事件統一裁罰基準表規定，裁處如主文第2 項所示
    之處分，以資適法。
七、依道路交通案件處理辦法第20條前段，裁定如主文。
中    華    民    國    98    年    2     月    20    日
                      交通法庭法  官   林佑珊
以上正本證明與原本無異。
如不服本裁定，應於裁定送達後五日內向本院提出抗告狀。
中    華    民    國    98    年    2     月    20    日
                              書記官   蕭惠婷


司法院資訊處製作；財團法人民間司法改革基金會備份。
